臺灣板橋地方法院刑事判決　　　　　　　96年度訴字第3892號
公　訴　人　臺灣板橋地方法院檢察署檢察官
被　　　告　甲○○
上列被告因違反毒品危害防制條例案件，經檢察官提起公訴（九
十六年度毒偵字第六五九五號），於被告為有罪之陳述後，本院
合議庭裁定由受命法官獨任依簡式審判程序審理，茲判決如下：
    主  文
一、甲○○施用第一級毒品，累犯，處有期徒刑壹年。
二、甲○○施用第二級毒品，累犯，處有期徒刑捌月。扣案甲基
    安非他命壹包（淨重零點柒伍公克）沒收銷燬之，上開甲基
    安非他命之外包裝袋壹個沒收之。
三、甲○○以上宣告之有期徒刑，應執行有期徒刑壹年陸月。
    事  實
一、甲○○曾因違反麻醉藥品管理條例案件，經臺灣高等法院以
    八十七年度上易字第一六二號判處有期徒刑七月確定；又同
    因違反麻醉藥品管理條例案件，經本院以八十七年度訴字第
    二二四七號判處有期徒刑一年確定，嗣經與上開宣示之有期
    徒刑七月合併定應執行刑為一年六月。其前因施用毒品違反
    毒品危害防制條例案件，經檢察官送勒戒處所觀察、勒戒後
    ，因認無繼續施用毒品之傾向，而於民國八十七年六月三十
    日執行完畢釋放，並由臺灣板橋地方法院檢察署檢察官以八
    十七年度偵字第一一八六八號、一一九六二號為不起訴處分
    確定。復同因施用毒品違反毒品危害防制條例案件，經檢察
    官送勒戒處所觀察、勒戒後，因認有繼續施用毒品之傾向，
    再送戒治處所施以強制戒治並提起公訴，強制戒治部分於九
    十年一月十六日執行完畢而釋放另執行他刑，公訴部分則經
    本院以八十九年度訴字第八六四號判處有期徒刑八月及六月
    ，並定應執行刑為一年確定，經與前述定應執行刑之有期徒
    刑一年六月接續執行，於九十一年十一月二十六日因假釋期
    滿未經撤銷假釋而視為執行完畢。其後再因施用毒品違反毒
    品危害防制條例案件，經本院以九十三年度訴字第四三號判
    處有期徒刑十月及六月，並定應執行刑為一年二月確定；又
    同因施用毒品違反毒品危害防制條例案件，經本院以九十三
    年度訴字第一六九八號判處有期徒刑八月及五月，並定應執
    行刑為一年確定，經與前述定應執行刑之有期徒刑一年二月
    接續執行，於九十五年六月二十九日因假釋期滿未經撤銷假
    釋而視為執行完畢。
二、甲○○基於施用第一級毒品之犯意，於九十六年八月十七日
    九時許，在其位於臺北縣蘆洲市○○○路○段三二八巷十七
    弄十三號六樓之住處內，以使用針筒注射之方式，施用第一
    級毒品海洛因乙次。另尚基於施用第二級毒品之犯意，於九
    十六年八月十七日十六時許，同在上開處所以將安非他命燒
    烤成煙而吸食煙氣之方式，施用第二級毒品安非他命乙次。
    嗣於九十六年八月十七日二十二時許，為警在臺北縣蘆洲市
    ○○○路二段三二八巷十七弄十四號前查獲，並扣得其所有
    預備供施用之甲基安非他命乙包（淨重零點七五公克）。
三、案經臺北縣政府警察局蘆洲分局移送臺灣板橋地方法院檢察
    署檢察官偵查起訴。
    理  由
一、證據：
  (一)被告甲○○於警詢、偵查及本院審理中之自白。
  (二)臺灣檢驗科技股份有限公司出具之濫用藥物尿液檢驗報告及
    臺北縣政府警察局蘆洲分局查違反毒品危害防制條例案件犯
    嫌代碼對照表。
  (三)扣案甲基安非他命乙包（淨重零點七五公克）及卷附警察就
    上開扣案物執行初步鑑定時所攝之相片兩幀。
  (四)臺灣高等法院被告前案紀錄表。
二、論罪科刑之法律適用：
  (一)按九十二年七月九日新修正之毒品危害防制條例刪除二犯及
    三犯之規定，一改修法前繁雜之處遇程序，僅將施用毒品者
    簡化區分為初犯、再犯，並認施用毒品者係屬病患性犯人，
    以觀察、勒戒戒除其身癮，並以強制戒治去除其心癮。經觀
    察、勒戒或強制戒治執行完畢釋放後，若係五年後再犯該條
    例第十條施用毒品罪者，與同條例第二十條第一項、第二項
    關於「初犯」之處理方式相同，檢察官應先聲請法院裁定令
    被告入勒戒處所觀察、勒戒，並視有無繼續施用毒品傾向，
    決定應予釋放、為不起訴之處分，或應聲請法院裁定令入勒
    戒處所強制戒治；若係五年內「再犯」同條例第十條施用毒
    品罪者，依同條例第二十三條第二項規定，檢察官則應依法
    追訴。觀諸該條例第二十條第三項之修正理由：「觀察、勒
    戒或強制戒治五年後再犯者，顯見前所實施之觀察、勒戒或
    強制戒治已足以遮斷其施用毒品之癮，為期自新及協助其戒
    除毒癮，對此五年後再犯者，爰明定仍適用初犯之規定，先
    經觀察、勒戒、強制戒治之程序。」，及同條例第二十三條
    第二項之修正理由：「為配合簡化施用毒品犯之刑事處遇程
    序，並鑑於經觀察、勒戒或強制戒治執行完畢釋放後五年內
    再犯者，其再犯率甚高，原據以實施之觀察、勒戒及強制戒
    治既已無法收其實效，自應施以刑事處遇。」。則顯然如施
    用毒品者係前經觀察、勒戒或強制戒治等治療程序執行完畢
    五年後，始再施用毒品之「初犯」，因前所執行之觀察、勒
    戒或強制戒治已足收戒除毒癮之效，自應重新執行觀察、勒
    戒或強制戒治等治療程序，並於治療程序執行完畢後，由檢
    察官為不起訴處分，毋庸對之追訴處罰；反之，在「再犯」
    之情形，因其先前所為治療程序顯未能收戒斷毒癮之效，且
    考量施用毒品者之再犯率偏高，乃簡化其刑事處遇程序，而
    逕予追訴處罰，不再施以治療程序。參酌上開立法理由，修
    正毒品危害防制條例就施用毒品者，祇於「初犯」及「五年
    後再犯」二種情形，有其追訴條件之限制，即須於初犯經觀
    察、勒戒或強制戒治釋放後，五年內均無施用毒品之行為，
    始能認其前所實施之觀察、勒戒或強制戒治已足遮斷毒癮，
    而得於五年後再犯時，再予適用初犯之規定，重行觀察、勒
    戒等程序。倘五年內已經再犯，被依法追訴處罰，縱其第三
    次（或第三次以上）施用毒品之時間在初犯釋放五年以後，
    即與「五年後再犯」之情形有別，且因已於「五年內再犯」
    ，顯見其再犯率甚高，原實施觀察、勒戒或強制戒治，已無
    法收其實效，而無五年戒斷期之存在，自無再經觀察、勒戒
    及強制戒治之必要，應由檢察官逕行起訴，始符新法修正之
    本旨。被告甲○○於強制戒治執行完畢釋放後五年後三犯以
    上本件施用海洛因及安非他命之行為，與毒品危害防制條例
    第二十條第三項之規定僅得適用於「再犯」之情形不合，自
    應逕予訴追，而無庸再由檢察官聲請法院裁定令入勒戒所觀
    察、勒戒，先予敘明。
  (二)按海洛因、安非他命分別為毒品危害防制條例第二條第二項
    第一款、第二款所定之第一級毒品及第二級毒品，核被告所
    為，係犯同條例第十條第一項之施用第一級毒品罪，及同條
    例第十條第二項之施用第二級毒品罪。其施用前後持有海洛
    因、安非他命之低度行為均為施用之高度行為所吸收，不另
    論罪。被告所犯上開二罪，犯意各別，行為互殊，應予分論
    併罰。另被告有事實欄所載論罪科刑執行之紀錄，此有臺灣
    高等法院被告前案紀錄表附卷足參，其於有期徒刑執行完畢
    後五年以內故意再犯本件最重本刑為有期徒刑以上之罪，為
    累犯，應均依刑法第四十七條第一項之規定加重其刑。
  (三)爰審酌被告有前述犯罪及施用毒品遭查獲之紀錄，有臺灣高
    等法院被告前案紀錄表附卷足據，素行不佳，且前已因觀察
    勒戒執行完畢而經不起訴處分，業受毒品危害防制條例對施
    用毒品人之寬典，竟仍一再吸食，並施用兩種毒品，顯見並
    無悔意，惡性非淺，而其施用毒品實為戕害自身健康之犯罪
    ，於他人固無明顯重大危害，然對社會善良風氣已足生不良
    影響，並斟酌其施用之次數，及其於偵審中俱能坦認犯行，
    犯罪後之態度尚稱良好等一切情狀，分別量處如主文第一項
    、第二項所示之刑，並就所受有期徒刑之宣告定其應執行之
    刑如主文第三項所示，以資儆懲。
  (四)警於查獲時扣得之甲基安非他命乙包（淨重零點七五公克）
    ，係查獲之第二級毒品，應依毒品危害防制條例毒品危害防
    制條例第十八條第一項前段之規定，於其施用第二級毒品罪
    之罪刑宣告項下併為沒收銷燬之諭知。又上開甲基安非他命
    之外包裝袋，則為被告所有預備供其施用第二級毒品犯罪之
    物，亦經被告陳明在卷，應併依刑法第三十八條第一項第二
    款之規定為沒收之宣告。
據上論斷，應依刑事訴訟法第二百七十三條之一第一項、第二百
九十九條第一項前段、第三百十條之二、第四百五十四條第二項
、毒品危害防制條例第十條第一項、第二項、第二十三條第二項
、第十八條第一項前段，刑法第十一條前段、第四十七條第一項
、第五十一條第五款、第三十八條第一項第二款，判決如主文。
本案經檢察官陳伯均到庭執行職務。
中　　華　　民　　國　　96　　年　　12　　月　　13　　日
                    刑事第十庭  法　官  楊博欽
以上正本證明與原本無異
如不服本判決應於送達後十日內向本院提出上訴狀
                                書記官　李慈容
中　　華　　民　　國　　96　　年　　12　　月　　13　　日
附錄本案論罪科刑法條全文：
毒品危害防制條例第十條
  施用第一級毒品者，處六月以上五年以下有期徒刑。
  施用第二級毒品者，處三年以下有期徒刑。
